臺灣高等法院臺中分院刑事判決　　　　　九十三年度交上易字第一四三四號
　　上　訴　人
　　即　被　告　甲○○原名陳.
　　選任辯護人　楊大德
右上訴人因過失致死案件，不服臺灣臺中地方法院九十三年度交易字第二一九號，中
華民國九十三年十月十九日第一審判決（起訴案號：臺灣臺中地方法院檢察署九十三
年度偵字第六九九○號），提起上訴，本院判決如左：
　　主      文
上訴駁回。
甲○○緩刑年。
　　事實及理由
一、本案經本院審理結果，認第一審判決認事用法及量刑均無不當，應予維持，並引
    用第一審判決書記載之事實、證據及理由（如附件）。
二、上訴人即被告甲○○（下稱被告）辯稱：被告不可能有變換車道即由慢車道進入
    快車道之理由及事實，臺灣省臺中市區車輛行車事故鑑定委員會認被告由慢車道
    往左變換至中線車道之情事，顯所屬無據。證人涂智銘於偵查中所證其聽到撞擊
    聲等語，配合現場余素華之機車車速極快，擦撞之衝力甚大，始會經三、四秒倒
    地後，仍留下長達十一公尺的刮地痕。本件若依起訴書所認定，係因被告由慢車
    道變換車道至快車道時，未讓跟隨在後之余素華先通行，而驟然變換至快車道，
    致余素華雖緊急煞車，仍然煞車不及，而與被告機車之右後側發生擦撞，則此時
    變換車道重心向左偏離之被告機車，必會因余素華機車從右後方之強力擦撞，失
    去重心而向左側傾倒刮地，且被告機車右後方及余車之前擋左前方，必均有明顯
    擦撞之痕跡。然實際上被告機車並未傾倒而繼續直行，足證起訴事實不符事實。
    又余素華住台中市○○街六六號十樓，不可能左轉美村路，原審作相反認定，有
    違經驗法則。被害人余素華無駕駛執照，其機車倒地刮地痕長達十一公尺，足見
    其車速甚快。又未依規定戴安全帽，在被告後面快速行駛，追撞被告之機車始剎
    車，因之倒地，被告對此一撞擊無從防範，原審僅以結果之發生反推被有過失，
    顯有違誤云云。
三、查台中市區車輛行車事故鑑定委員會所採鑑定意見，為原審判決所不採。被告猶
    對之爭執指摘，並無意義。另依現場圖及現場照片顯示，事故後，現場僅留有刮
    地痕，並無煞車痕，足認被害人及被告於事故發時，均未採取煞車動作。證人涂
    智銘證稱聽到煞車聲，顯有誤會。又本件車禍後，被告及被害人之機車並未留有
    二車撞擊所留的撞擊痕跡。而依被告於九十二年二月二十日十五時（車禍係於同
    日十二時五十分發生），供稱：「我們是同方向行駛，對方往左側靠，靠向我的
    右側。碰到我的車把手，然後重心不穩，車輛往左邊閃，我沒有倒地，對方當時
    情形我不清楚，等我再看到她時，她已經倒在地上。」「對方有受傷，有受損。
    我的機車有沒有受損我不清楚，右手稍微擦傷。」上開被告之陳述，係於肇事後
    約二小時十分所為，非常接近事故發生時，因此所為陳述比較接近事實。依其上
    開陳述，足見被告與被害人之機車僅係輕微擦碰。且係被告係機車手把右側被擦
    碰，造成其右手稍微擦傷。如被告所辯：被害人始終在後面行駛，速度很快，於
    追撞被告機車時始剎車，但仍觸及被告機車右側之排氣管為真，則被告之機車把
    手不會被碰，被告之右手不會有擦傷。本件顯係被告與告訴人之機車同向行駛，
    被告從被害人機車左側超車時，未保持安全間距，適被害人左轉，致被害人機車
    手把擦撞及被告右手及機車右手把，因被告車速較快，仍快速前行，其仍穩住把
    手，而未失控倒地。被害人則因機車把手遭被告機車手把擦撞勾離原行駛方向，
    因而失控倒地滑行。原審認定之事實，並無不當。被告以被害人居住台中市○○
    街六六號十樓，而南昌街係新和街之延伸，被告不可能沿復興路自新和街至美村
    路左轉回南昌街。查美村路與南昌街相通且距離極近，被告僅以南昌街係新和街
    之延伸，認事故發生時，被害人並非左轉美村路，並非有據。又本件事故之發生
    ，被害人亦與有過失，原審並已於判決中斟酌敘明。至被害人未戴安全帽，原審
    判決雖未於判決中敘明。但原審審酌被告過失程度，被害人亦應負過失責任等一
    切情狀量處有期徒刑五月，諭知易科罰金之折算標準，量刑亦屬妥適。不能以原
    審法院未於判決明確敘明，即認有何不當。另被害人無照駕駛，與被告過失犯行
    之輕重，並無何關聯性，原審判決未予敘明斟酌，不能認有何不當。綜上說明，
    本件被告之上訴理由，或與事實不符，或為被告及辯護人意見推測之詞，均不能
    採據。本件被告之上訴無理由，應予駁回。
四、被告已與被害人家屬成立調解，賠償損害，有臺北市內湖區調解委員會調解筆錄
    可憑。被告前未曾受有期徒刑以上刑之宣告，而未件係偶發過失犯，經此刑之宣
    告後，應知警惕而無再犯之虞，本院認暫不執行其刑為當，予以宣告緩刑，用啟
    自新。
五、據上論斷，應依刑事訴訟法第三百七十三條、第三百六十八條，刑法第七十四條
    第一款，判決如主文。
本案經檢察官乙○○到庭執行職務。
中      華      民      國　    九十四     年     四      月    十九　　日
　　　　　　　　　　　　　　　　臺灣高等法院臺中分院刑事第九庭
　　　　　　　　　　　　　　　　　　　審判長法　官　陳　筱　珮
　　　　　　　　　　　　　　　　　　　　　　法  官  康  應  龍
　　　　　　　　　　　　　　　　　　　　　　法  官  趙  春  碧
右正本證明與原本無異。
不得上訴。
　　　　　　　　　　　　　　　　　　　　　　書記官  胡  美  娟
中      華      民      國　    九十四     年     四      月   二十一 　日
                                                                        Ｒ
